【裁判字號】    88,簡上,42
【裁判日期】    901019
【裁判案由】    傷害
【裁判全文】
臺灣苗栗地方法院刑事判決                          八十八年度簡上字第四二號
    上訴人  丁○○
    即被告
            戊○○
右上訴人因傷害案件，不服本院簡易庭八十八年度苗簡字第三七０號，中華民國八十
八年七月三十一日第一審判決（簡易判決處刑聲請案號：臺灣苗栗地方法院檢察署八
十七年度偵字第四二０九號），提起上訴，本院判決如左：
    主      文
原判決撤銷。
丁○○連續傷害人之身體，處拘役伍拾日，如易科罰金，以參佰元折算壹日。
戊○○無罪。
    事  實
一、丁○○無不良素行，於民國八十七年六月十二日凌晨一時許，因丙○○飲酒後在
    丁○○位於苗栗縣頭份鎮○○里○鄰○○路五０四巷七弄八號住處樓下吵鬧，致
    丁○○心生不快，乃自樓上向丙○○潑水，丙○○被潑水後亦心生不悅，雙方因
    而口角，丁○○乃持家中衣架上之鋁條下樓毆打丙○○，適乙○○聞聲趕至，丁○○遂承前揭傷害之犯意復持同一鋁條毆打乙○○；致丙○○因此受有頭部外傷
    、乙○○受有胸部挫傷併瘀血等傷害。
二、案經告訴人丙○○、乙○○訴由苗栗縣警察局頭份分局報請臺灣苗栗地方法院檢
    察署檢察官偵查後聲請簡易判決處刑。
    理  由
壹、有罪部分：
一、右揭事實，訊據上訴人即被告羅坤鴻（下稱被告）辯稱：係丙○○深夜在他人住
    處吵鬧，被告拿水潑人固有錯，惟事後係丙○○、乙○○先聯手毆打被告，被告
    丁○○是基於正當防衛始與丙○○、乙○○二人互毆」云云。惟查，「正當防衛
    必須對於現在不法之侵害始得為之，侵害業已過去，即無正當防衛可言。至彼此
    互毆，又必以一方初無傷人之行為，因排除對方不法之侵害而加以還擊，始得以
    正當防衛論。故侵害已過去後之報復行為，與無從分別何方為不法侵害之互毆行
    為，均不得主張防衛權」，最高法院三十年上字第一０四０號著有判例。被告丁○○既供認確有與丙○○、乙○○間互毆之事實，且被告丁○○確有毆傷告訴人
    等之事實，復經告訴人丙○○與乙○○二人在偵審中指訴歷歷；且因丁○○手持
    衣架上之鋁條毆擊之結果，致告訴人丙○○受有頭部外傷、乙○○受有胸部挫傷
    併瘀血等傷害，並各有驗傷單據一紙附卷可稽。是被告丁○○既與丙○○、乙○○間互毆，又無從分別何方先為不法侵害，且因互毆已造成丙○○、乙○○二人
    之傷害，渠有連續傷害告訴人之犯行，洵堪認定。
二、核被告丁○○所為係犯刑法第二百七十七條第一項前段之傷害罪。其連續傷害告
    訴人二人，時間緊接，所犯罪名相同，顯係基於概括之犯意為之，為連續犯，應
    依刑法第五十六條之規定以一罪論，並加重其刑。原審就被告連續傷害部分未予
    審酌，尚有未當，是上訴人之上訴雖無理由，惟原審判決亦無可維持，應予撤銷
    改判；爰審酌被告丁○○犯罪之動機、目的、手段，犯罪所生之危害、犯罪後之
    態度等一切情狀，量處如主文第二項所示之刑，並同時諭知易科罰金之折算標準
    。
貳、無罪部分
一、按犯罪事實應依證據認定之，無證據不得推定其犯罪事實，刑事訴訟法第一百五
    十四條定有明文。又認定不利於被告之事實，須依積極證據，苟積極證據不足為
    不利於被告事實之認定時，即應為有利於被告之認定，更不必有何有利之證據。
    此最高法院三十年上字第八一六號著有判例。
二、本件公訴人認上訴人即被告戊○○（丁○○之父）犯有傷害罪嫌，無非係以告訴
    人丙○○與乙○○之指訴為論據。惟查，被告戊○○堅決否認有毆打告訴人乙○○、丙○○二人之犯行，辯稱：「當日僅係在場拉架，並未參與毆打丙○○與乙○○。於爭執中，僅與乙○○間互推一下，自始至終，既未參與毆打乙○○，更
    未毆打丙○○」等語；質之告訴人丙○○亦供陳：「我確認丁○○有打我，戊○○部分我不確定」等語；乙○○則供稱：「戊○○只有推我，他沒有拿東西。丁○○有拿一個長長白白的東西打我等語」，證人甲○○則證稱並未看見被告戊○○有參與互毆等語，是據告訴人及證人之供詞，均不足以證明被告戊○○有傷害
    告訴人之犯行，且告訴人乙○○所述情節，復核與被告戊○○所辯相符，是被告
    所辯並未毆打告訴人等語，應屬可信，其他又無積極證據足資證明被告戊○○有
    何傷害犯行，揆諸上揭法條及判例意旨，即應為被告戊○○無罪之諭知。原審未
    經詳查，遽認被告戊○○與丁○○間為傷害罪之共同正犯，尚有未洽，自應撤銷
    原判決，另為上訴人戊○○無罪判決如主文第三項所示。
據上論斷，應依刑事訴訟法第四百五十五條之一第三項、第三百六十九條第一項前段
、第三百六十四條、第二百九十九條第一項前段、第三百零一條第一項、第三百七十
條但書，刑法第五十六條、第二百七十七條第一項前段、第四十一條第一項前段，罰
金罰鍰提高標準條例第一條前段、第二條，判決如主文。
本案經檢察官陳佞如到庭執行職務。
中      華      民      國    九十      年      十      月     十九     日
                              臺灣苗栗地方法院刑事第一庭
                                  審判長法  官  巫政松
                                        法  官  吳炳桂
                                        法  官  楊台清
右正本證明與原本無異。
本判決不得上訴。
                                        書記官  李惠雯
中      華      民      國    九十      年      十      月     十九     日
附錄論罪科刑依據之法條：
刑法第二百七十七條第一項：
傷害人之身體健康者，處三年以下有期徒刑、拘役或一千元以下罰金。


司法院資訊處製作；財團法人民間司法改革基金會備份。
